臺灣屏東地方法院民事裁定　　　　　　　　　　 九十三年度聲繼字第一七號
　　聲　明　人　乙○○
　　代　理　人　甲○○
右聲明人聲明繼承遺產事件，本院裁定如左：
    主      文
聲明駁回。
程序費用由聲明人負擔。
    理      由
一、本件聲明意旨略以：被繼承人鄒奇生（民國十八年三月一日出生），原設籍居住
    屏東縣長治鄉○○村○○路一○九巷三號，於九十一年二月二十二日死亡，在台
　　並無得為繼承之親屬。被繼承人鄒奇生死亡後在台灣地區留有遺產，現由國軍退
　　除役官兵輔導委員會屏東縣榮民服務處保管中。聲明人為被繼承人之弟，居住大
　　陸地區江西省安福縣山庄鄉東頭村沃川，依法對於被繼承人鄒奇生台灣地區之遺
　　產有繼承權。爰依台灣地區與大陸地區人民關係條例第六十六條暨施行細則第四
　　十三條規定，檢具被繼承人除戶戶籍謄本、繼承系統表及經財團法人海峽交流基
　　金會驗證之大陸地區江西省公證員協會作成之親屬關係公證書（二○○四）安證
　　台字第四、八號暨委託書及被繼承人親筆書信等文件，向本院聲明繼承之意思表
　　示等情。
二、按在大陸地區製作之文書，經行政院設立或指定之機構或委託之民間團體驗證者
    ，固推定為真正；惟依本條例第七條規定推定為真正之文書，其實質上證據力，
    由法院或主管機關認定；則文書內容與待證事實有關，且屬可信者，有實質上證
    據力；惟推定為真正之文書，如有反證事實證明其為不實者，不適用推定，此觀
    臺灣地區與大陸地區人民關係條例第七條及該條例施行細則第八條規定自明；故
    經海基會驗證之大陸地區公證書，其內容是否真實，法院仍應為實質上之調查，
    不得認係公文書，而逕予採信。
三、按被繼承人為大陸地區人民者，關於繼承，依該地區之法律，但在臺灣地區之遺
    產，適用臺灣地區之法律，臺灣地區與大陸地區人民關係條例第六十條定有明文
    。復按我國民法第一千一百四十八條前段規定，繼承人自繼承開始時，除本法另
    有規定外，承受被繼承人財產上之一切權利義務。同法第一千一百三十八條規定
    ，遺產繼承人，除配偶外，依左列順序定之：（一）直系血親卑親屬。（二）父
    母。（三）兄弟姐妹。（四）祖父母。故配偶及直系血親卑親屬均為我國法所定
    之繼承人。本件聲明人主張其為被繼承人鄒奇生大陸地區之弟弟，固據提出大陸
    地區江西省公證員協會作成之親屬關係公證書（二○○四）安證台字第四、八號
    、財團法人海峽交流基金會（九三）南核字第○六一○七四、○六一○七七號證
    明書影本各一份為證。惟查，（一）本院前於九十二年聲繼字第二號聲明繼承事
    件（聲請人鄒庶同）前依職權函調之被繼承人鄒奇同兵籍資料記載，被繼承人鄒
　　奇生之父為鄒熊瑞，且兵籍表上鄒熊瑞之出生年月日為民國前十五年九月一日出
　　生（西元一八九七年九月一日），生母伍氏出生年月日為民國前十年十一月二十
　　日（西元一九○二年十一月二十日）與聲請人所提出之親屬系統表所陳報父為鄒
　　熊瑞，出生年月日為西元一八八八年二月十五日，母伍氏出年日期為一八九○年
　　三月二十日顯不相同。兩者相較，自應以被繼承人鄒奇生生前陳述所製作之兵籍
　　表，較之上開由聲請人自行陳述所製作之親屬系統表及所提出之親屬關係公證書
　　，為真實可信。父母子女為至親，其於陳報親屬時，當不至於遺漏。至聲請人所
　　提出經公證之聲明書、委託書及公證書之內容，經核均非屬證明血緣親屬之證明
　　文件，仍不足據為證明聲請人與被繼承人鄒奇生間有旁系血親關係存在。殊難僅
　　憑聲請人片面之聲明，遽認伊與被繼承人鄒奇生為兄弟，得為被繼承人鄒奇生之
　　法定繼承人，（二）且聲請人提出之被繼承人親筆書信云云，尚難證明確係被繼
　　承人親筆之文書亦無從認定上開親屬關係存在，（三）且本院前開聲明繼承事件
　　聲明人鄒庶同，其陳報之親屬系統表中繼承人僅為兄鄒庶同一人，而本件聲明人
　　乙○○，陳報之繼承人為兄鄒書洞（已死亡），弟乙○○，二者間顯有矛盾，
    綜上，依上證據尚不足以證明聲請人即為被繼承人之兄弟。從而聲明人本於臺灣
    地區與大陸地區人民關係條例第六十六條之規定，向本院為繼承之表示，尚非有
    據，應予駁回。
三、依非訟事件法第八條第一項前段，裁定如主文。
中　　　華　　　民　　　國　　九十三　　年　　　八　　　月　　十九　　日
                            臺灣屏東地方法院少年及家事庭
~B法　　　官　李芳南
右為正本係照原本作成
如對本裁定抗告須於裁定送達後十日內向本院提出抗告狀
~B法院書記官　潘豐益
中　　　華　　　民　　　國　　九十三　　年　　　八　　　月　　十九　　日
